最高法院民事判決　　　　　　九十四年度台上字第一一二二號
　　上　訴　人　富邦產物保險股份有限公司
　　法定代理人　石燦明
　　訴訟代理人　林昇格律師
　　被 上訴 人　美商優比速國際股份有限公司台灣分公司
　　法定代理人　蔡永瓏
　　訴訟代理人　黃慶源律師
　　　　　　　　許純菁律師
上列當事人間請求損害賠償事件，上訴人對於中華民國九十二年
三月四日台灣高等法院第二審判決（九十一年度保險上字第四三
號），提起上訴，本院判決如下：
    主  文
原判決廢棄，發回台灣高等法院。
    理  由
本件上訴人主張：訴外人勁永國際股份有限公司（下稱勁永公司
）於民國八十九年五月間，自我國出口電腦零件乙批至荷蘭，交
由被上訴人運送，詎該批貨物竟因遺失無法交付，致勁永公司受
有新台幣（下同）二百八十六萬一千一百元之損失。被上訴人顯
未盡保管注意義務，應負債務不履行及侵權行為之損害賠償責任
。伊為系爭貨物之保險人，業依保險契約給付勁永公司上開數額
之保險金，並受讓該公司對系爭貨物之一切損害賠償請求權等情
。爰依保險法第五十三條及民法債權讓與之法則，求為命被上訴
人給付伊二百八十六萬一千一百元，及加付法定遲延利息之判決
。
被上訴人則以：本件係屬貴重物品運送，勁永公司託運時並未向
伊聲報系爭貨物為貴重物品及其性質、價值，依民法第六百三十
九條規定，伊對貨物之遺失不負賠償責任。縱認伊應負賠償責任
，依勁永公司與伊間運送契約之約定，每件賠償金額不得超過美
金一百元。若認勁永公司未明示同意美金一百元之責任限制約定
，則依運送契約及全球快遞服務貨物價值放棄同意計劃之約定，
伊之賠償責任仍不得超過美金五萬元。又上訴人迄未依我國及荷
蘭法律，舉證證明伊有何侵權行為，其主張伊應負侵權行為損害
賠償責任，亦屬無據等語，資為抗辯。
原審維持第一審所為上訴人敗訴之判決，駁回其上訴，係以：本
件依涉外民事法律適用法第六條第二項、第七條規定，應以我國
法律為準據法。上訴人主張勁永公司委由被上訴人運送系爭貨物
遺失之事實，業據其提出託運單、被上訴人函、商業發票及代位
求償收據為證，亦為被上訴人所不爭，堪信為真實。按運送人對
於運送物之喪失、毀損、遲到，固應負責任，惟金錢、有價證券
、珠寶或其他貴重物品，除託運人於運送時報明其性質及價值外
，運送人對於其喪失或毀損不負責任，其價值經報明者，運送人
亦僅以所報價額為限，負其責任，此觀民法第六百三十四條前段
及第六百三十九條之規定至明。所謂貴重物品，由條文規定以金
錢、有價證券、珠寶等為例示觀之，乃指體積小、價值高昂之物
品而言。本件勁永公司託運之二箱電腦零件，總重量四十九點二
八公斤，總價值美金十七萬一千元，每個紙箱長五十公分、寬三
十四公分、高三十九公分，每箱內裝有電腦零件一千個，有公證
報告可證。每個電腦零件約二十四點六公克，單價高達美金八十
五元（以美金兌換台幣一比三十三點六六計算，折合新台幣約二
千八百六十一元），系爭電腦零件確屬體積小、單價高昂之貴重
物品，應有民法第六百三十九條規定之適用。而勁永公司於託運
單上，除記載該批貨物為電腦零件及重量為四十九點二八公斤外
，未有其他陳述，足證勁永公司簽訂運送契約時，並未於託運單
上報明其貨物之價值至明。雖上訴人主張依快遞貨物進出口通關
辦法規定，勁永公司於交貨時，將報關委託書、出口發票交予被
上訴人之受僱人，則被上訴人依發票上之明顯記載，即可得知系
爭貨物之客觀價值，足認勁永公司實際上已向被上訴人申報貨物
價值云云。然財政部台北關稅局快遞貨物進出口通關辦法固規定
，進出口快遞貨物報關應檢附發票，並黏於貨物之上，供海關查
核。惟託運人將發票黏貼於貨物之上，係為報關查核之用，並非
向運送人報明貨物之價值，否則快遞貨物均應檢附發票黏貼於貨
物上，如因此認為已向運送人報明貨物價值，不啻所有貨物皆已
向運送人報明價值，民法第六百三十九條之規定，豈非徒成具文
？被上訴人抗辯發票僅作為報關之用，並非作為報關以外之其他
目的之用等語，應屬可取。況證人即勁永公司承辦人員李小玲亦
證稱，系爭貨物未委託被上訴人保險，係自己保險，故未寫投保
價值等語，足證系爭貨物於託運之際，勁永公司並未於 UPS WAY
BILL聲明貨物之價值，亦未向被上訴人報明貨物之價值，依民法
第六百三十九條之規定，被上訴人對系爭貨物之遺失，不負賠償
責任。雖運送人就物品之保管，因過失而致生滅失或毀損之結果
時，構成侵權行為，然其侵害行為係以運送人有契約上之保管義
務，因其義務之違反而成立，如法律上有特別減輕其賠償責任之
規定者，則於此範圍內應排除侵權行為規定之適用。系爭貨物於
被上訴人運送途中遺失，即使可構成侵權行為，惟依民法第六百
三十九條之規定，被上訴人既不負賠償責任，則其侵權行為之責
任亦應同時排除適用。勁永公司既不得依運送契約債務不履行及
侵權行為之法則，請求被上訴人賠償損害，自無損害賠償債權可
讓與上訴人，上訴人本於保險法第五十三條及民法債權讓與之規
定，請求被上訴人給付，自屬無據等詞，為其判斷之基礎。
查原審以民法第六百三十九條規定之貴重物品，係指體積小、價
值高昂之物品而言。然體積之大小，自應以託運物之外觀而論，
與包裝內容物之大小無關。原審認定勁永公司託運之物，為二箱
電腦零件，每個紙箱長五十公分、寬三十四公分、高三十九公分
，每箱內裝有電腦零件一千個。被上訴人訴訟代理人亦稱「我們
運送的是一個大包裹，包裹內卻有一千件的電腦零件」等語（見
一審卷第一百三十七頁），縱託運紙箱內的每個零件體積小，然
該紙箱外觀連被上訴人訴訟代理人都自認是一個大包裹，且以二
個紙箱為一單位收取費用（見一審卷第一百九十頁），原審仍認
託運物體積小，即與卷內資料不符。又上訴人於原審主張由被上
訴人網頁有關貨物出口單證之說明，託運人只需提出託運之包裹
、UPS 提單及商業發票即可，並無說明提單上需書寫貨品之性質
及價值，故託運人於託運時，除填寫託運單外，並將記載託運貨
物之品名（性質）、價格之商業發票同時交付被上訴人，實際上
已該當於報明託運物之性質、價格（見二審卷第二百七十一頁、
第二百七十七頁）；參以證人李小玲證稱「提單上面沒有寫數額
，只有寫物品名稱、幾箱、重量及運送地址，發票放在提單裡面
，提單太小沒有辦法寫那麼多，只好以發票附在提單裡作附件」
等語，及商業發票之日期為八十九年五月十九日， UPS WAYBILL
之日期為八十九年五月二十日（見一審卷第十二頁、第三十八頁
）等情觀之，上訴人之主張似非全然無據，苟託運時係託運之包
裹、UPS 提單及商業發票同時交付被上訴人，能否謂上訴人未報
明託運物之性質及價格，即有再事斟酌之餘地。上訴論旨，指摘
原判決不當，求予廢棄，非無理由。
據上論結，本件上訴為有理由。依民事訴訟法第四百七十七條第
一項、第四百七十八條第二項，判決如主文。
中　　華　　民　　國　九十四　年　　六　　月　二十二　日
                      最高法院民事第二庭
                          審判長法官  蕭　亨　國
                                法官  楊　鼎　章
                                法官  陳　淑　敏
                                法官  謝　正　勝
                                法官  劉　福　來
      本件正本證明與原本無異
                                      書  記  官
中　　華　　民　　國　九十四　年　　七　　月    五  　日
                                                      v
